【裁判字號】    95,交易,657
【裁判日期】    951229
【裁判案由】    業務過失傷害
【裁判全文】
臺灣臺北地方法院刑事判決             95年度交易字第657號
公  訴  人  臺灣臺北地方法院檢察署檢察官
被      告  乙○○
上列被告因業務過失傷害案件，經檢察官提起公訴（95年度偵字
第6706號），被告於準備程序中就被訴事實為有罪之陳述，經本
院合議庭裁定改用簡式審判程序，判決如下：
    主  文
乙○○從事業務之人，因業務上之過失傷害人，處拘役參拾日，
如易科罰金，以參佰元折算壹日。
    事  實
一、乙○○為社口汽車貨運股份有限公司（設臺中縣神岡鄉○○
    路四七八巷五號）司機，係從事駕駛業務之人，於民國九十
    四年十月十三日下午一時二十分許，駕駛車牌號碼０七九─
    ＨＪ營業用大貨車，沿臺北市○○區○○路第一車道由西往
    東方向行駛，途經明水路口時，原應注意按照該路段之行車
    速限（時速三十公里）行駛（起訴書贅載「並保持行車安全
    間隔，以隨時採取必要之安全措施」，業經公訴人當庭更正
    在案，見本院九十五年十二月二十九日筆錄，並詳後述），
    且該處為不對稱之交岔路型，有捷運施工圍籬，圍籬前方設
    置紐澤西護欄，依當時之天候及路況，亦無不能注意依限行
    駛之情事，竟仍疏未注意，而以時速約五十公里之速度欲通
    過路口，適有由甲○○駕駛之車牌號碼六四六八─ＥＪ號自
    用小客車，亦與乙○○同向併行於該路段之第二車道，且因
    超速行駛及疏未注意保持行車安全間隔，致與乙○○所駕駛
    之前開車輛發生擦撞後，失控撞及捷運施工區之紐澤西護欄
    ，因而受有胸腹背挫傷之傷害。乙○○嗣即在場等候，並於
    有偵查犯罪權限之公務員知悉上情前，向到場處理之臺北市
    政府警察局交通警察大隊中山分隊員警坦承肇事，並接受裁
    判。
二、案經甲○○訴由臺北市政府警察局中山分局報請臺灣臺北地
    方法院檢察署檢察官偵查起訴。
    理  由
一、下列證據足以認定被告乙○○之前開犯罪：
    (一)被告之自白。
    (二)告訴人就其因車禍事故受傷之指訴。
    (三)臺北市立陽明醫院九十四年十一月十八日診字第一０七一
      號診斷書一件。
    (四)道路交通事故現場圖、道路交通事故補充資料表、道路交
      通事故談話紀錄表、道路交通事故調查報告表(一)、(二)及臺
      北市○○○○○道路交通事故肇事人自首情形記錄表。
    (五)現場及車損照片共十二幀。
    (六)臺北市車輛行車事故鑑定委員會九十五年十二月十一日函
      （附鑑定意見書）一件。
二、起訴書雖依告訴人之指訴，漏未論告訴人之駕駛疏失，並認
    被告尚有疏未保持行車安全間隔，並隨時採取必要之安全措
    施之過失；然經公訴人補充陳明二人之過失情狀在卷（見本
    院卷第三二頁）。核被告自承其車速約五十公里，與煞車痕
    長度平均長度八．二五公尺相符（見本院卷第二十五頁臺北
    市車輛行車事故鑑定委員會鑑定意見），自堪採信。告訴人
    於事發當日接受交通事故談話時，亦陳稱肇事當時之時速約
    四十至四十五公里等語在卷（見九十五年度偵字第六七０六
    號卷四九頁交通事故談話紀錄表）。告訴人迄偵查時雖改稱
    車速約三、四十公里，並表示警詢時因警嚇過度始為超速之
    陳述云云（見同前偵查卷第三三頁）；然核告訴人於警詢以
    迄本院審理時，一再指陳被告原行駛於其後方，嗣後超車至
    其前方等語（見同前偵查卷第七頁、第三三頁，本院卷第三
    三頁），佐以告訴人車輛之左前、後車門撞痕、左前車頭及
    車窗受損情形、左後輪破裂（見車損照片)、被告右前車頭
    撞痕等車損情形，暨二車同為往內湖方向行駛等情形，足證
    事發時告訴人之車速並未亞於被告，否則被告既已超車完成
    ，並持續以時速約五十公里之速度超速行駛於前，則告訴人
    如依速限規定（時速三十公里）行駛而無超速情事，甚或縱
    有超速，惟車速仍如其偵查中所述之時速三、四十公里觀之
    ，其車速均明顯低於被告，自應行駛於被告之後，而無本件
    車側遭被告車頭撞擊之可能，因認告訴人確有未低於被告車
    速之超速行駛情狀甚明。又肇事路口為不對稱之交岔路型，
    即由北安路要往內湖方向行駛之車輛須做大幅度右彎操作，
    又路口東側之中央有捷運施工圍籬及圍籬前方設置紐澤西護
    欄，路中央劃有右彎之導引線以導引車輛往右（即內湖方向
    ）行駛，有現場圖一件及照片六幀附卷可稽；而被告肇事後
    最終停車位置（車頭左偏）右後車角及煞車痕起點均接近西
    向東第一及第二車道間之車道線往前延伸處，且在引導線外
    側，其左、右輪之煞車痕平均長達八．二五公尺 (左前輪六
    ．九公尺，右前輪為九．六公尺），亦有前述現場圖之測繪
    記錄可憑。參以告訴人與被告相撞後，失控再往右前方撞及
    捷運施工區之紐澤西護欄，足認二車係於接近西向東第一及
    第二車道間之車道線往前延伸處發生擦撞。佐以告訴人之車
    輛係於左前、後車門受有由前往後之撞痕，並留有藍漆（被
    告車輛顏色），此外，其左前車頭撞痕、左前後輪破裂、左
    前車窗破裂；被告則右前車頭撞痕，有車損照片等在卷可憑
    。是以二車同向行駛，及前開受損情形觀之，足證告訴人車
    速應較被告為快，且二人係於同向併行之狀態下，告訴人稍
    有減速後偏左且有些微侵入第一車道行駛之操作行為，致與
    當時亦有稍微減速而順沿導引線行駛之被告車輛擦撞，因認
    告訴人亦有未保持行車安全間隔之過失情事，臺北市車輛行
    車事故鑑定委員會鑑定意見書亦持此見解，認本件肇事主因
    為告訴人涉嫌未保持行車安全間隔，且超速行駛；至於被告
    之超速行駛部分，則為肇事次因，有該鑑定意見書在卷可考
    （見本院卷第二三至二五頁）。是以告訴人上開二車車速及
    過失情形之指訴，即與前開事證有違，尚難採信（此部分過
    失情事，業據公訴人當庭敘明更正如前述鑑定結果），併此
    敘明。
三、被告行為後，刑法業於九十四年二月二日修正公布，九十五
    年七月一日施行。按行為後法律有變更者，適用行為時之法
    律，但行為後之法律有利於行為人者，適用最有利於行為人
    之法律，修正後刑法第2條第1項定有明文。此條規定係規範
    行為後法律變更所生新舊法律比較適用之準據法，本身尚無
    新舊法比較之問題，於新法施行後，應一律適用新法第二條
    第一項之規定，為「從舊從輕」之比較。經查：
    (一)刑法第二百八十四條第二項前段業務過失傷害罪，法定刑
      罰金部分，依修正後刑法施行法第一條之一、修正後刑法
      第三十三條第五款之規定，所得科處之最高額為新臺幣三
      萬元，最低額為新臺幣一千元，惟依被告行為時之罰金罰
      鍰提高標準條例第一條前段、修正前刑法第三十三條第五
      款規定，本罪之罰金刑換算為新臺幣後，最高額雖與新法
      相同，其最低額僅新臺幣三元。比較修正前、後之刑罰法
      律，修正後之法律並未對被告較為有利。
    (二)關於自首，修正前刑法第六十二條前段規定係減輕其刑，
      較諸修正後之「得」減輕其刑，對被告較為有利。
    (三)綜上法律修正前、後之整體比較，應適用九十四年二月二
      日修正前之刑罰法律，對被告較為有利，自應適用修正前
      刑法及罰金罰鍰提高標準條例等相關規定。
四、被告為貨車司機，係從事駕駛業務之人，核其所為，係犯刑
    法第二百八十四條第二項前段業務過失傷害罪。被告犯罪後
    ，於有偵查犯罪權限之公務員知悉犯行前，向到場處理之臺
    北市政府警察局交通警察大隊中山分道員警坦承肇事，有自
    首情形紀錄表在卷可佐，應依修正前刑法第六十二條前段規
    定減輕其刑。爰審酌被告素行及其過失程度、告訴人所受傷
    害，暨被告犯後與告訴人就賠償金額之認知差距過大，致未
    能達成和解，惟已供承過失，非無悔意等一切情狀，量處如
    主文所示之刑。又關於易科罰金之折算標準，依被告行為時
    之刑法第四十一條第一項、罰金罰鍰提高標準條例第二條規
    定，係以銀元三百元，即新臺幣九百元折算一日；依修正後
    刑法第四十一條第一項，則以新臺幣一千元、二千元或三千
    元折算一日，經比較新舊法，以被告行為時之法律對被告較
    為有利，故本件併依修正前刑法第四十一條第一項、罰金罰
    鍰提高標準條例第二條規定，諭知易科罰金之折算標準。
五、據上論斷，應依刑事訴訟法第二百七十三條之一第一項、第
    二百九十九條第一項前段、第三百十條之二、第四百五十四
    條，刑法第二條第一項前段、第二百八十四條第二項前段，
    修正前刑法第六十二條前段、第四十一條第一項前段，刑法
    施行法第一條之一，修正前罰金罰鍰提高標準條例第二條，
    現行法規所定貨幣單位折算新臺幣條例第二條，判決如主文
    。
本案經檢察官黃士元到庭執行職務
中   華   民   國   九十五   年   十二   月   二十九   日
                        交通法庭  法  官    劉方慈
上正本證明與原本無異。
如不服本判決，應於判決送達後10日內向本院提出上訴狀（應抄
附繕本）。告訴人或被害人如對於本判決不服者，應具備理由請
求檢察官上訴，其上訴期間之計算係以檢察官收受判決正本之日
期為準。
                                  書記官    林妙穗
中   華   民   國   九十六   年      一  月       二   日


司法院資訊處製作；財團法人民間司法改革基金會備份。
